【裁判字號】    90,台上,1138
【裁判日期】    900629
【裁判案由】    清償借款
【裁判全文】
最高法院民事裁定                                九十年度台上字第一一三八號
    上  訴  人  甲○○
    訴訟代理人  紀雅惠律師
    被 上訴 人  盈麟實業有限公司
    法定代理人  劉正男
右當事人間請求清償借款事件，上訴人對於中華民國八十九年十一月二十一日台灣高
等法院台中分院第二審判決（八十九年度上字第二○○號），提起上訴，本院裁定如
左：
    主  文
上訴駁回。
第三審訴訟費用由上訴人負擔。
    理  由
按對於第二審判決上訴，非以其違背法令為理由，不得為之。民事訴訟法第四百六十
七條定有明文。依同法第四百六十八條規定，判決不適用法規或適用不當者，為違背
法令。而判決有同法第四百六十九條所列各款情形之一者，為當然違背法令。是當事
人提起上訴，如依民事訴訟法第四百六十八條規定，以第二審判決有不適用法規或適
用法規不當為理由時，其上訴狀或理由書應有具體之指摘，並揭示該法規之條項或其
內容。若係成文法以外之法則，應揭示該法則之旨趣。倘為司法院解釋、或本院之判
例，則應揭示該判解之字號或其內容。如依民事訴訟法第四百六十九條所列各款情形
為理由時，其上訴狀或理由書，應揭示合於該條款之事實。上訴狀或理由書如未依此
項方法表明，或其所表明者，顯與上開法條規定之情形不相合時，即難認為已對第二
審判決之違背法令有具體之指摘，其上訴自難認為合法。本件上訴人對第二審判決提
起上訴，雖以該判決違背法令為由，惟核其上訴理由狀所載內容，係就原審取捨證據
、認定事實之職權行使所論斷：被上訴人主張上訴人前在大陸投資經營宜仙鞋材製品
廠中叉部，向被上訴人借款新台幣一百五十萬元等情，業經調閱台灣台中地方法院八
十七年度訴字第二六九○號事件卷附台中區中小企業銀行東豐原分行及台中區中小企
業銀行南豐原分行所檢附相關借款匯入匯出之各該轉帳傳票無訛，並經證人唐阿福及
劉漢銘證述明確，堪信為真實。被上訴人貸與上訴人借款之行為，固違反公司法第十
五條第二、三項規定，惟此僅係公司負責人應負刑事責任問題，尚難謂該行為係屬無
效。上訴人抗辯，伊未向被上訴人借貸及被上訴人縱有放款行為亦因違反強制規定而
無效等語均無足採。被上訴人依民法第四百七十八條規定，請求上訴人如數返還上開
金額及自民國八十九年一月十八日起算之法定遲延利息，自非無據等情。指摘其為不
當，並就原審已論斷被上訴人仍具有當事人能力一節，泛言為違法，而未具體表明合
於不適用法規、適用法規不當、或民事訴訟法第四百六十九條所列各款之事實，難認
對該判決之如何違背法令已有具體之指摘。依首揭說明，應認其上訴為不合法。
據上論結，本件上訴為不合法。依民事訴訟法第四百八十一條、第四百四十四條第一
項、第九十五條、第七十八條，裁定如主文。
中      華      民      國     九十     年      六      月    二十九    日
                              最高法院民事第七庭
                                  審判長法官  蘇  茂  秋
                                        法官  徐  璧  湖
                                        法官  朱  建  男
                                        法官  曾  煌  圳
                                        法官  李  慧  兒
      右正本證明與原本無異
                                              書  記  官
中      華      民      國     九十     年      七      月     十六     日


司法院資訊處製作；財團法人民間司法改革基金會備份。
